最　高　行　政　法　院　裁　定
　　　　　　　　　　　　　　　　　　 96年度裁字第00554號
聲　請　人　甲○○
上列聲請人因與相對人財政部臺北市國稅局間綜合所得稅事件，
對於中華民國95年10月19日本院95年度裁字第2320號裁定，聲請
再審。本院裁定如下：
　　主  文
再審之聲請駁回。
再審訴訟費用由聲請人負擔。
　　理  由
一、按當事人對本院確定裁定所為不服之表示者，應以聲請再審
    論。查聲請人對本院95年度裁字第2320號確定裁定，提出再
    審之訴狀表示不服，依上揭說明，自應依聲請再審程序審理
    之，合先明。次按對於確定裁定聲請再審，依行政訴訟法
    第283條準用同法第277條第1項第4款之規定，必須表明再審
    理由及關於再審理由並遵守不變期間之證據。所謂表明再審
    理由，必須指明確定裁定有如何合於行政訴訟法第273條所
    定再審事由之具體情事，始為相當，倘僅泛言有再審事由而
    無具體情事者，仍難謂已合法表明再審事由，所為再審之聲
    請，即不合法。
二、本件聲請人前因綜合所得稅事件提起行政訴訟，經本院95年
    度裁字第2320號裁定（下稱原裁定）駁回。聲請人不服，向
    本院聲請再審。其聲請意旨略以：(一)、原裁定違反修訂後公
    司法第238條規定，相對人適用財政部83年6月15日台財稅第
    831596449號函第1項規定。然因利用土地溢價收入轉增資案
    件應依修訂後公司法第238條、行政程序法第158條第1項、
    稅捐稽徵法第1條之1規定辦理，上開函釋不得適用。(二)、北
    市中南稽征所（財北國稅中南資字第091001319號）亦引該
    函釋，課徵88年度綜所稅，其有未依法行政，違背行政程序
    法第158條及公司法第238條及稅捐稽徵法第1係之1規定。(三)
    、原審法院判決亦引用上開函釋，此函釋對利用出售土地溢
    價收入轉增資案，已屬違法，不得使用之無效法令，原審法
    院有違背憲法第19條規定未能做事實認定。(四)、原判決、原
    審判決及相對人均違背稅捐稽徵法第1條之1、行政院61年6
    月26日台財第6282號令、財政部61年8月2日台財稅第36510
    號令之精神，如「財政部依本法或稅法所發佈之解釋函令，
    對於據以申請之案件發生效力，但有利於納稅義務人者，對
    於尚未核課確定之案件適用之」及「行政機關就行政法規所
    為之解釋自法規生效之日有其適用」。故本案相對人課稅行
    為時，應適用修訂後公司法第238條，行政訴訟判決亦同。
    (五)、新陸公司之規避稅賦行為，然終非聲請人之所為，蓋法
    人與股東係屬不同之權利主體，聲請人係新陸公司之股東非
    董事，縱有參加新陸公司之增減資股東會議，其86年間僅持
    有4,433股，占新陸公司已發行股數（2,541,900股）之比率
    甚微，顯無法就公司之決策有所影響，自難以其係公司股東
    及或有參加股東會議，即認新陸公司所為故意規避稅賦行為
    ，亦應等同認定聲請人就漏報系爭營利所得有所故意。(六)、
    本案乃因臺灣省北區國稅局調查新陸公司股東之徐鏡明個人
    贈與稅個案調查與本案無關，又北市中南稽徵所於91年12月
    26日通知新陸公司有無短漏扣繳稅款後，所衍生聲請人是否
    短漏報所得之牽連案件。如上所述新陸公司與股東為不同之
    權利主體，是彼等違章行為之調查程序，自不能以同一事件
    來進行。本件相對人對聲請人違章調查程序實係基於其對新
    陸公司之調查資料而來等情，相對人既未對本件進行函查或
    其他調查作為，自不能以臺灣省北區國稅局90年8月23日對
    股東徐鏡明之調查及中南稽徵所向新陸公司函查進行調查日
    為本件之調查基準日，更無對聲請人處以罰鍰之理由，既無
    故意或過失，相對人依所得稅法第110條第1項規定對聲請人
    科處罰鍰即非適法云云。然查聲請人對本院95年度裁字第23
    20號裁定聲請再審，僅一再述其在前此各程序起訴狀所述
    之實體上及程序上法律關係之理由，然對於原裁定以聲請人
    前程序之上訴為不合法而予駁回，有如何法定再審事由之具
    體情事，則未指及，其泛引行政訴訟法第273條第1項第1款
    規定聲請再審，無非係聲請人持其主觀法律見解之歧異，而
    指摘原裁定之不當，依首揭說明，其再審之聲請即於法不合
    ，應予駁回。本件再審之聲請既不合法，依程序不合，實體
    不究之原則，聲請人所為實體上之主張，已無庸復予審酌，
    併此指明。
三、依行政訴訟法第283條、第278條第1項、第104條、民事訴訟
    法第95條、第78條，裁定如主文。
中　　華　　民　　國　　96　　年　　3　　 月　　22　　日
                  第三庭審判長法  官　劉　鑫　楨
                              法  官  吳  明  鴻
                              法  官　梁　松　雄
                              法  官　劉　介　中
                              法  官　戴　見　草
以  上  正  本  證  明  與  原  本  無  異
中　　華　　民　　國　　96　　年　　3　　 月　　22　　日
　　　　　　　　　　　　　　　書記官　郭　育　玎
